臺灣花蓮地方法院刑事判決
110年度原訴字第47號
公  訴  人  臺灣花蓮地方檢察署檢察官
被      告  黃有福




選任辯護人  黃采薇律師（法扶律師）
上列被告因違反槍砲彈藥刀械管制條例案件，經檢察官提起公訴
（110年度偵字第1314號），本院判決如下：
    主  文
甲○○無罪。
扣案之空氣長槍（槍枝管制編號：0000000000號）一把沒收。 
    理  由
一、公訴意旨略以：被告甲○○於民國104至105年間，在新北市三
    重區某跳蚤市場內以新臺幣4千元購得具殺傷力空氣長槍(槍
    枝管制編號：0000000000號)，竟基於持有可發射金屬具殺
    傷力空氣長槍之犯意，無故持有並藏放在花蓮縣○○鄉○○村○○
    路○段00巷0號戶籍地（下稱花蓮壽豐戶籍址）。嗣鄰居葉德
    興於110年2月1日14時許，在同鄉豐坪路三段28巷15號自宅
    ，發現該處玻璃及電錶玻璃等多處遭人毀損，報案後於同年
    月8日15時許，在上開甲○○住處，經警搜索扣得具殺傷力空
    氣長槍1把（下稱系爭空氣長槍）。因認被告涉犯違反槍砲
    彈藥刀械管制條例第8條第4項之未經許可持有可發射子彈具
    有殺傷力之槍枝罪。
二、公訴意旨認被告涉犯上開未經許可持有可發射子彈具有殺傷
    力之槍枝罪嫌，無非係以被告於警詢及偵查中之供述、證人
    黃○翔（真實姓名詳卷，下稱黃姓少年）、葉德興於警詢中
    之證述、花蓮縣警察局吉安分局扣押筆錄、扣押物品目錄表
    、內政部警政署刑事警察局（下稱刑事局）110年5月27日刑
    鑑字第1100019689號鑑定書（下稱本案鑑定書）及現場照片
    等，為其主要論據。
三、訊之被告堅詞否認知道系爭空氣長槍具有殺傷力，而否認有
    何違反槍砲彈藥刀械管制條例第8條第4項未經許可持有可發
    射子彈具有殺傷力之槍枝罪之犯行，併與其辯護人以：被告
    於購買系爭空氣長槍時，出賣人表示是玩具槍，所附贈者亦
    為BB彈，被告帶回花蓮壽豐戶籍址時，雖曾在附近菜園以BB
    彈射對漂浮在魚池上的垃圾、或樹上木瓜射擊，但結果僅黏
    在木瓜表皮，未曾穿透果肉，亦未穿透其他任何物品；且被
    告附贈的BB彈發射完後，即未再使用，更未以鋼珠或其他材
    質的子彈試射，被告並不知系爭空氣長槍有殺傷力，認為只
    是玩具槍，故才隨意或掛在花蓮壽豐戶籍址的房間牆壁或放
    置在客廳等語置辯。
四、下列事實為被告所不爭執，並有證據可資佐證：
    被告就其有於公訴意旨所載時地購入系爭空氣長槍而持有，
    嗣並攜回並擺放在花蓮壽豐戶籍址內等事實供認無訛，並有
    卷附花蓮縣警察局吉安分局扣押筆錄、扣押物品目錄表（見
    警卷第15至19頁），以及系爭空氣長槍扣案可佐；又系爭空
    氣長槍，經刑事局以檢視法、性能檢驗法及動能測試法鑑定
    後，研判係以壓縮彈簧帶動活塞壓縮空氣為發射動力，經以
    鉛彈測試3次（鉛彈口徑6.35mm、質量1.653g）結果，單位
    面積動能為46.22焦耳/平方公分，已足以穿入人體皮肉層，
    具殺傷力等情，為被告所不爭執，復有本案鑑定書在卷可憑
    （見偵查卷第31至32頁）。此部分事實固可認定。
五、惟犯罪事實應依證據，無證據不得認定犯罪事實；又檢察官
    就被告之犯罪事實，應負舉證責任，並指出證明之方法，且
    提出之證據，無論直接或間接證據，均須達於通常一般人均
    不致有所懷疑，而得為確信其為真實之程度，始得為有罪之
    認定。再，關於槍砲彈藥刀械管制條例所定非法持具有殺傷
    力槍枝罪之構成要件，除須行為人客觀上有持有行為外，主
    觀上亦須認識該槍枝具有殺傷力，即應具有持有殺傷力槍枝
    之故意，始克當之，若行為人對持有之槍枝具有殺傷力乙節
    並無認識，尚難遽予論罪。至行為人此主觀上之構成要件事
    實，應依積極證據認定之，乃不待言。
六、經查，本案依檢察官所舉各項事證，尚無從認定被告主觀上
    具持有具殺傷力槍枝之故意。理由分述如下：
（一）系爭空氣長槍雖經送刑事局鑑定認具有殺傷力，惟刑事局
      鑑定時，係以鉛彈測試3次，其中擇用直徑6.35mm、質量1
      .653g之彈丸測試時，始取得最大發射速度為133.1公尺/
      秒，計算其動能為14.64焦耳，換算其單位面積動能為46.
      22焦耳/平方公分之數據，然本案鑑定書並未提供若以BB
      彈或其他相類似彈丸進行測試時之動能面積之數據及是否
      同樣具有殺傷力之認定。
（二）被告自警詢、偵查至本院審理均供稱購入系爭空氣長槍時
      ，對方僅附贈BB彈1包，其將系爭空氣長槍拿回花蓮壽豐
      戶籍址後，亦僅使用附贈之BB彈射擊木瓜及漂流木，且射
      擊木瓜結果，BB彈只黏著於木瓜外皮，並未穿透果肉處（
      見本院卷第89、142、143頁），而本案警方於110年2月8
      日15時許，除扣得系爭空氣長槍1把外，並未扣得被告持
      有可供系爭空氣長槍使用之任何金屬彈丸，此有前引扣押
      筆錄、扣押物品目錄表各1份附卷可考。
（三）此外，證人黃姓少年亦於審理中證稱：我拿系爭空氣長槍
      外出把玩，並扣了系爭空氣長槍扳機超過10次，但都沒有
      東西射出來，我也沒有填裝任何東西進去射擊等語（見本
      院卷第138、139、149頁），復查無任何證據顯示被告曾
      使用系爭空氣長槍裝填鉛彈、鋼珠或其他金屬彈丸，射擊
      豬皮、鋁板或金屬之情形，則依被告之供述、證人黃姓少
      年之證詞及檢察官之舉證內容，僅能證明被告有以BB彈供
      系爭空氣長槍射擊使用，而無積極證據足認被告曾使用與
      刑事局鑑定時所用相同或類似之金屬彈丸供系爭空氣長槍
      射擊，抑或系爭空氣長槍使用BB彈或類似彈丸射擊亦同樣
      具有殺傷力，是被告主觀上能否認識系爭空氣長槍如以適
      當之金屬彈丸射擊，其最大面積動能將達46.22焦耳/平方
      公分？實堪質疑。從而被告辯稱其僅使用BB彈射擊，並不
      知所持有之系爭空氣長槍如以適當之金屬彈丸射擊時即具
      有殺傷力乙節，並非無據。
（四）又公訴意旨雖以證人葉德興位於壽豐鄉豐坪路3段28巷15
      號建物之窗戶及電錶玻璃有於110年2月1日遭人毀損乙節
      ，欲證明被告確有為起訴書所載犯罪事實，然系爭空氣長
      槍會遭警查扣，無非係因證人黃姓少年持之在外把玩，而
      依證人黃姓少年於警詢中證稱：我有於110年2月5日在豐
      坪路3段28巷15號前空地把玩空氣槍等語（證人黃姓少年
      就時間點部分之證詞，以警詢中較為可採之理由如後述）
      ，可知證人黃姓少年持系爭空氣長槍在外把玩之時間，係
      在證人葉德興發現窗戶、電錶玻璃遭人破壞之後，且現場
      雖有發現一枚鋼珠（見警卷第45頁照片），然該鋼珠並未
      扣案，檢警亦未將之與系爭空氣長槍進行比對確認是否為
      系爭空氣長槍所擊發，又證人黃姓少年除證稱其擊發系爭
      空氣長槍扳機數次均未射擊出任何物品等語如前外，復證
      稱：鄰居的玻璃破碎部分不是我射擊的，現場的鋼珠不是
      我們把玩槍枝所遺留的等語（見警卷第8頁，本院卷第150
      頁），則依檢察官舉證內容，實無從認定證人葉德興所有
      建物之窗戶、電錶玻璃係遭證人黃姓少年持系爭空氣長槍
      擊發金屬彈丸所毀損，自更難進而證明被告主觀上知悉其
      所有系爭空氣長槍係具有殺傷力之槍枝乙情。
（五）至證人黃姓少年就其把玩系爭空氣長槍之時間點，雖於警
      詢先稱「110年2月5日」、於本院審理時回答檢察官提問
      時表示「110年2月1日」、回答審判長提問時則稱「應該
      是警察來，也就是110年2月8日」而固有不同，然證人黃
      姓少年於警詢時距離事發時間甚近，記憶尚屬清晰，復參
      之證人葉德興於警詢中：我於110年2月5日下午2時，鄰居
      告訴我有人在空地玩空氣槍，請警方到場處理等語（見警
      卷第13頁），可認應以證人黃姓少年警詢所述之「110年2
      月5日」較為可採。又常人對於過往事物之記憶，本容易
      隨時日之間隔而漸模糊，此觀之證人黃姓少年於本院審理
      中證稱：我記得是警察來的那天我把玩系爭空氣長槍，但
      我忘記是否是110年2月8日，我應該在警局講的時間，記
      憶比較清楚等語（見本院卷第157、158頁）即明，是本案
      自難僅以其於審理中就把玩系爭空氣長槍之時間證詞與之
      前證述內容有所差異，即認定證人黃姓少年前揭其他有利
      被告之證詞有偏頗被告之虞而不足採信，特此敘明。
（六）綜上所述，就被告主觀上是否知悉系爭空氣長槍具有殺傷
      力一節，本院尚無從依卷內檢察官舉證之內容，得出毫無
      合理懷疑之有罪確信，此外，檢察官復未提出其他積極證
      據證明被告涉有未經許可持有可發射子彈具殺傷力之槍枝
      罪嫌，自應依法為無罪之諭知。
七、沒收： 
（一）按供犯罪所用、犯罪預備之物或犯罪所生之物，屬於犯罪
      行為人者，得沒收之；又沒收，除有特別規定者外，於裁
      判時並宣告之。刑法第38條第2項、第3項之物、第38條之
      1第1 項、第2項之犯罪所得，因事實上或法律上原因未能
      追訴犯罪行為人之犯罪或判決有罪者，得單獨宣告沒收，
      刑法第38條第2項、第40條第1項、第3項分別定有明文。
      又刑法沒收制度，係將沒收去從刑化，並引進單獨宣告沒
      收之規定，除對特定行為人所犯特定之罪之一般刑事程序
      （即主體程序）外，另設專門對物沒收之客體程序。而得
      適用單獨宣告沒收之程序者，不論是犯罪物或利得沒收，
      亦不分是行為人或第三人之沒收，皆包括在內，抑且對違
      禁物或專科沒收之物，亦可單獨宣告沒收。惟對物沒收之
      客體程序，亦可能附隨於已開啟之主體程序，亦即於起訴
      後始因事實上或法律上之原因，而無法為有罪之判決，或
      雖不能證明被告犯罪，但檢察官聲請沒收者為違禁物或專
      科沒收之物時，亦非不得為單獨宣告沒收。從而，單獨宣
      告沒收於已對被告起訴之案件，即屬學理上所稱附隨於主
      體程序之不真正客體程序，於法院為不受理、免訴或無罪
      判決時，倘可認依檢察官起訴書之記載，或檢察官於言詞
      辯論終結前，已口頭或書面提出沒收之聲請，基於訴訟經
      濟原則，仍應肯認此種主、客體程序之轉換，即法院得於
      為上述判決時，並為單獨宣告沒收之諭知（最高法院110
      年度台上字第3580號判決意旨參照）。
（二）系爭空氣長槍1把，具殺傷力，業經本院認定如前，屬違
      禁物，具社會危害性，不問屬於犯罪行為人與否，不宜放
      任於社會流通，雖被告被訴非法持有可發射子彈具有殺傷
      力槍枝罪嫌，經本院認證據不足而無罪諭知如上，然檢察
      官於起訴書及本院審理中均為聲請沒收之旨，本院基於訴
      訟經濟原則，參照前開說明，併單獨宣告沒收如主文第2
      項所示。
據上論斷，應依刑事訴訟法第301條第1項、刑法第38條第2項、
第40條第3項，判決如主文。
本案經檢察官乙○○提起公訴，檢察官王柏舜到庭執行職務。
中　　華　　民　　國　　111 　年　　2 　　月　　23　　日
　　　　　　　　　刑事第一庭    審判長法　官　許仕楓
　　　　　　　　　                    法  官  戴韻玲
　　　　　　　　　                    法  官  吳明駿
以上正本證明與原本無異。
如不服本判決應於收受送達後20日內向本院提出上訴書狀，並應
敘述具體理由。其未敘述上訴理由者，應於上訴期間屆滿後20日
內向本院補提理由書(均須按他造當事人之人數附繕本)「切勿逕
送上級法院」。
辯護人依據刑事訴訟法第346條、公設辯護人條例第17條及律師
法第32 條第2項、第36條等規定之意旨，尚負有提供法律知識、
協助被告之義務（含得為被告之利益提起上訴，但不得與被告明
示之意思相反）。　　　　　　　　　
中　　華　　民　　國　　111 　年　　2 　　月　　23　　日
　　　　　　　　　　　　　　　　書記官　陳姿利